【裁判字號】    95,聲判,65
【裁判日期】    950526
【裁判案由】    聲請交付審判
【裁判全文】
臺灣臺北地方法院刑事裁定              95年度聲判字第65號
聲  請  人
即  告訴人  甲○○
代  理  人  陳信亮律師
被      告  丙○○
            乙○○
上列聲請人因被告詐欺案件，不服臺灣高等法院檢察署檢察長駁
回再議之處分（95年度上聲議字第1269號），聲請交付審判，本
院裁定如下：
    主  文
聲請駁回。
    理  由
一、按告訴人不服上級法院檢察署檢察長或檢察總長認再議為無
    理由而駁回之處分者，得於接受處分書後10日內委任律師提
    出理由狀，向該管第一審法院聲請交付審判。法院認為交付
    審判之聲請不合法或無理由者，應駁回之。刑事訴訟法第25
    8條之1、第258條之3第2項前段，分別定有明文。
二、本件聲請人即告訴人甲○○以被告丙○○、乙○○涉犯詐欺
    罪，向臺灣臺北地方法院檢察署檢察官提出告訴，經該署檢
    察官認為聲請人與被告等間，應純係民事糾紛，應循民事訴
    訟程序解決，乃認被告等犯罪嫌疑不足，而於民國（以下同
    ）95年1月27日以94年度調偵字第390號為不起訴處分後，聲
    請人不服，聲請再議，亦經臺灣高等法院檢察署檢察長於95
    年4月4日以95年度上聲議字第1269號認再議無理由而駁回再
    議，聲請人於同年月17日收受處分書，並於同年月26日向本
    院聲請交付審判等情，業經本院調取高檢署94年度上聲議字
    第1269號卷核閱無誤，尚未逾前開刑事訴訟法第258條之1第
    1項所述之10日不變期間，程序上並無不合，先予敘明。。
三、本件聲請交付審判意旨略以：
（一）本件被告乙○○、丙○○於90年9月間，以擴大經營規模
      推出專案為藉口，誘使聲請人投資被告等所經營之「羽彤
      優質形象造型股份有限公司」投資專案250萬元，事後聲
      請人發覺所謂專案為子虛烏有，因而提出詐欺告訴。
（二）原檢察官認被告等罪嫌不足而為不起訴處分之原因，無非
      為告訴人無法提出投資協議證明、被告還款收據上所載款
      項為「借款」等理由，然，聲請人未能提出「投資協議」
      相關證明，係因被告始終未交出該協議，而被告係擬企劃
      以詐欺方法對外引入資金之專案，亦有證人呂澔、陳金及
      其二人之訪談錄音可資證明，惟原檢察官未傳訊證人到庭
      ，對證人之錄音亦未加以審酌；又被告還款收據所載款項
      為「借款」，係因被告以交付還款支票為由要求聲請人配
      合，聲請人期先取得還款支票以確保債權，方同意予以配
      合，並有呂澔以「宋傑」之名義完成背書；原檢察官未善
      盡偵查之責，就部分證據未予審酌，即以前揭理由逕認犯
      罪嫌疑不足，為不起訴之處分，尚有未洽，爰依刑事訴訟
      法第258條之1第1項聲請交付審判等語。
四、按犯罪事實應依證據認定之，無證據不得認定犯罪事實，刑
    事訴訟法第154條第2項定有明文。犯罪事實之認定，應憑真
    實之證據，倘證據是否真實尚欠明顯，自難以擬制推測之方
    法，為其判斷之基礎，最高法院53年台上字第656號判決可
    資參照。又刑法第339條第1項詐欺取財罪之成立，須行為人
    主觀上有為自己或第三人不法所有之意圖，客觀上係以詐術
    使人將本人或第三人之物交付為構成要件。而所謂以詐術使
    人交付財物，必須行為人確有施用詐術，被詐欺人因其詐術
    陷於錯誤，而交付財物之因果聯鎖。若其並未施用詐術，或
    所用方法不能認為詐術，或不致使人陷於錯誤，即不構成該
    罪。刑法第15條第1項所定對於一定結果能防止而不防止之
    責任，以對於一定結果之發生，法律上有防止之義務者為限
    ，此亦有最高法院46年臺上字第260號判例、28年上字第397
    4 號判例可資參照。
五、經查：
（一）聲請人雖表示其未能提出「投資協議」相關證明，係因被
      告始終未交出該協議，然查，所謂投資，必定有所盈虧，
      投資人於投資前，自己應已對投資客體、投資風險等詳為
      評估，本件聲請人對於投資過程、投資計畫等相關事項，
      皆未能提出任何足供調查之客觀證據，其於投資大筆金錢
      之前，就投資計畫、經營策略、分紅報酬等重要事項，皆
      未與被告等達成書面協議，即貿然投入大量資金，實與一
      般常情有違，此外，縱聲請人與被告確有所謂投資協議，
      揆諸上開法條、判例之意旨，亦難僅以被告未能提出投資
      協議，即以推測、擬制之方法認定被告有何詐欺之犯嫌。
（二）又聲請人雖表示被告還款收據所載款項為「借款」，係因
      被告以交付還款支票為由要求聲請人加以配合，聲請人期
      先取得還款支票以確報債權而同意配合，並有呂澔以「宋
      傑」之名義完成背書，惟查，本件聲請人之配偶陳深淵要
      求被告退還該250萬元款項後，被告乃交付原檢察官不起
      訴處分書附表所示之支票以示還款，從而，聲請人於民事
      上仍得請求被告等給付本金及至清償時依法定利率計算之
      利息，且被告簽發支票之時點為聲請人交付250萬元之後
      ，並無以簽發票據而使他人陷於錯誤而交付財物之行為，
      自不能認被告簽發支票之行為屬詐術之實施。況「投資」
      係以資金參與公司或合夥之財產，須與事業一同負擔盈虧
      ，依其性質不可能原數返還，今聲請人保有全部的本金返
      還請求權，復參以被告還款收據所載款項為「借款」，自
      不能以聲請人一面之詞，即遽指被告所為係詐欺而非借貸
      之行為。
（三）聲請人雖表示在被告所開立之支票上背書之「宋傑」與聲
      請人所提出之證人「呂澔」係同一人，然觀以「宋傑」、
      「呂澔」二者，其姓與名皆明顯相異，而聲請人對此節亦
      無法提出客觀之證據加以證明，實難因聲請人之空言即認
      此二明顯相左之姓名所指為同一人，退步言之，縱如聲請
      人所言，「宋傑」與「呂澔」確係同一人，然支票背書原
      因甚多，亦無從以支票曾由證人「呂澔」背書，即推論被
      告確有為聲請人所指以企劃「投資專案」之名行詐欺之犯
      行。
（四）另聲請人質疑原檢察官未審酌證人「呂澔」、「陳金在」
      之證言等語，參以上述證人在未經辦理交接即擅自離開被
      告之公司等情，證人等態度是否客觀，所言是否屬實即顯
      有疑問，再查，所謂「呂澔」、「陳金在」接受聲請人配
      偶陳深淵訪談之錄音，乃偵查程序外之陳述，不具證據能
      力，此外，聲請人及證人等對於被告所提出之辯解並無法
      提出確切之證據可資證明其涉有詐欺犯行，原檢察官既認
      聲請人與證人等所指訴之事實皆屬空言，並無任何切確證
      據足證被告有詐欺之犯行，縱不傳喚證人到庭訊問，亦無
      任何不當。
六、綜上所述，原不起訴分書及駁回再議聲請之處分書以前開理
    由認被告所涉詐欺罪嫌尚屬不足，經核與卷內現存事證並無
    不合，是原檢察官及臺灣高等法院檢察署檢察長據此就被告
    所涉詐欺案件分別予以不起訴處分及駁回再議之聲請，於法
    自無違誤。聲請意旨仍執前詞，指摘原處分請求交付審判，
    非有理由，應予駁回。
據上論斷，應依刑事訴訟法第258條之3第2項前段，裁定如主文
。
中    華    民    國    95    年    5     月    26    日
              刑事第二庭  審判長法  官  吳孟良
                                法  官  蘇嘉豐
                                法  官  沈君玲
上正本證明與原本無異。
本裁定不得抗告。
                                書記官  袁以明
中    華    民    國    95    年    5     月    26    日


司法院資訊處製作；財團法人民間司法改革基金會備份。
